臺灣新北地方法院民事判決　　　　　　 110年度訴字第1664號
原　　　告　藍鴻健　
被　　　告　李子涵原名李宇涵

上列原告因被告妨害名譽案件（本院109 年度易字第602 號、10
9 年度訴字第1180號），提起刑事附帶民事訴訟，經本院刑事庭
移送前來（109 年度附民字第679 號），本院於民國110 年9 月
23日言詞辯論終結，判決如下：
    主      文
被告應給付原告新臺幣40,000元，及自民國109 年9 月19日起至
清償日止，按週年利率5%計算之利息。
原告其餘之訴駁回。
訴訟費用由被告負擔十分之一，餘由原告負擔。
本判決第一項，得假執行。
    事實及理由
壹、程序方面：
一、按訴狀送達後，原告不得將原訴變更或追加他訴，但擴張或
    減縮應受判決事項之聲明者，不在此限，民事訴訟法第255
    條第1 項但書第3 款定有明文。查，本件原告原起訴時請求
    被告賠償其精神慰撫金新臺幣（下同）30萬元、原告門市名
    譽30萬元及懲罰性賠償等語（見本院109 年度附民字第679
    號卷〈下稱附民卷〉第5 頁），嗣以刑事附帶民事訴訟起訴
    補充狀變更聲明為：「被告應給付原告600,000 元，並自起
    訴狀繕本送達翌日起至清償日止，按週年利率10% 計算之利
    息。」（詳見本院卷第85頁），及於本院110 年9 月23日審
    理時以言詞變更前開遲延利息之利率以「5%」，且捨棄前開
    門市名譽、懲罰性賠償，並減縮請求之總金額為「30萬元」
    （見本院卷第182 頁），經核原告所為上開訴之變更，揆諸
    上開法律規定，應予准許。
二、按言詞辯論期日，當事人之一造不到場者，得依到場當事人
    之聲請，由其一造辯論而為判決，民事訴訟法第385 條第1
    項前段定有明文。本件被告經合法通知，未於最後言詞辯論
    期日到場，且核無同法第386 條所列各款情形，爰依原告之
    聲請及上開規定，由其一造辯論而為判決。
貳、實體方面：
一、原告方面：
㈠、兩造前登記為夫妻（業經法院判決確認雙方婚姻無效確定）
    ，雙方於民國108 年8 月9 日17時27分許，在新北市○○區
    ○○街00巷0 號1 樓門口，因故發生爭執，詎被告心生不滿
    ，竟基於公然侮辱之犯意，在上開不特定多數人得共見共聞
    之處所，接續以「你孬種」、「你孬」、「小孬孬」、「有
    夠孬」等語辱罵原告，足以貶損原告之名譽及社會評價。爰
    依侵權行為損害賠償之法律關係，請求被告應賠償原告所受
    之精神慰撫金30萬元。
㈡、併聲明：
１、被告應給付原告30萬元，及自起訴狀繕本送達翌日起至清償
    日止，按週年利率5%計算之利息。
２、訴訟費用由被告負擔。
３、原告願供擔保，請准宣告假執行。
二、被告方面：
    被告經合法通知，雖未於言詞辯論期日到場，但提出書狀抗
    辯如下：
㈠、本件事發之前，原告小孩對被告小孩有不雅之性騷擾行為，
    被告知情後向原告反映，但原告一再漠視不處理，當天事發
    起因即為此，原告動手毆打被告，被告父母到場時，原告卻
    不承認有動手且一再不顧小孩身心狀況，被告始稱原告為「
    孬」，該辭僅僅係向原告表達不滿，絕無損害原告名譽之意
    思。原告不敢在被告父母面前承認毆打被告，顯然是懦弱、
    無膽識之行為，被告主觀上並無侮辱原告之意思，僅為陳述
    當下之事實，況兩造為再婚家庭，原告漠視其小孩對被告小
    孩之性騷擾行為，被告主觀上僅係向原告表示抱怨，原告之
    種種行為非常懦弱、無膽識，並無侮辱原告之意思，原告之
    名譽並未受損。縱認有損害，仍屬夫妻間吵架可接受之範圍
    ，受害誠屬輕微，況鈞院109 年度家護抗字第102 號裁定亦
    認當日兩造互相攻擊，兩造均非僅係受害者。審酌侵害行為
    之久暫、兩造身分地位及經濟狀況，原告請求精神慰撫金30
    萬元顯不合理。
㈡、縱認被告應為賠償（假設語），但原告於本件係有相當可歸
    責性，因原告先動手毆打被告，致被告受傷，導致兩造間細
    故爭執擴大，有過失相抵之情況而得減輕損害賠償。
㈢、併聲明：
１、原告之訴及假執行之聲請均駁回。
２、訴訟費用由原告負擔。
３、如受不利之判決，被告願供擔保，請准宣告免為假執行。
三、本院得心證之理由：
㈠、原告主張被告於前開時、地，在上開不特定多數人得共見共
    聞之處所，接續以「你孬種」、「你孬」、「小孬孬」、「
    有夠孬」等語辱罵原告，足以貶損原告之名譽及社會評價，
    爰依侵權行為損害賠償之法律關係，請求被告賠償其精神慰
    撫金30萬元等語，為被告否認，並以前詞置辯。是以，本件
    爭點在於：被告於前開時、地，為上開之言詞，是否係公然
    侮辱原告？原告依侵權行為損害賠償之法律關係，請求被告
    賠償其精神慰撫金，是否有理由暨所得請求之金額若干？資
    論述如下。
㈡、被告於前開時、地，為上開之言詞，是否係公然侮辱原告？
１、按刑事訴訟判決所認定之事實，固非當然有拘束民事訴訟判
    決之效力，但民事法院調查刑事訴訟原有之證據，而斟酌其
    結果以判斷事實之真偽，並於判決內記明其得心證之理由，
    即非法所不許（最高法院67年台上字第2674號、49年台上字
    第929 號判決意旨可資參照）。可見刑事附帶民事訴訟經移
    送民事庭後，由法院依自由心證判斷事實之真偽時，所斟酌
    之辯論意旨及調查證據之結果，非不得參酌刑事訴訟程序中
    認定之事實及已調查之證據，引為本件民事訴訟之判決基礎
    。本件被告前開行為，業經本院以109 年度易字第602 號、
    109 年度訴字第1180號刑事判決被告犯公然侮辱罪，處罰金
    5,000 元且得易服勞役，經上訴後，由臺灣高等法院以110
    年度上訴字第2185號刑事判決上訴駁回確定在案，此有上開
    判決（見本院卷第13至25、185 至203 頁）可證，並經本院
    核閱109 年度易字第602 號、109 年度訴字第1180號刑事卷
    宗（下稱本院易字卷）無訛。是本院自得調查刑事訴訟中原
    有之證據，斟酌其結果以判斷其事實。
２、經查，被告於前開時、地，為上開之言詞而公然侮辱原告一
    節，業據證人黃端（被告李子涵之母）於上開本院刑事庭審
    理時證述明確（見上開刑事一審卷第134 至144 頁），並有
    臺灣新北地方檢察署（下稱新北地檢署）檢察事務官勘驗報
    告1 份暨錄音光碟1 片在卷可稽（見新北地檢署108 年度他
    字第8202號偵查卷〈下稱他字8202號卷〉第49至50頁），佐
    以被告於上開本院刑事庭準備程序時自承其於前揭時間，確
    有對被告口出上開言詞乙情（見本院易字卷第66至67、75頁
    ），是被告於前揭時、地以上開言詞辱罵原告之事實，應堪
    認定。又徵諸「孬」此等中文詞彙之文意有「懦弱」、「無
    膽識」之意，可認被告所言「你孬種」、「你孬」、「小孬
    孬」、「有夠孬」等詞句之語意，顯係在嘲弄、謾罵原告，
    顯屬情緒性之人身攻擊，而為輕蔑他人、使他人難堪之用語
    ，當已逾越合理表達意見之言論自由範圍，客觀上確實足以
    減損原告之人格及社會評價；被告為智識能力正常並有社會
    歷練經驗之成年人，對於上情自難諉為不知，竟仍故意公然
    為之，足徵其主觀上確有公然侮辱之犯意甚明，被告辯稱伊
    無主觀上侮辱原告之意思云云，委無足採。則原告主張被告
    於前開時、地，為上開之言詞，係公然侮辱原告等語，即屬
    有據。
３、至被告辯稱本件事發係因原告先動手毆打被告，致被告受傷
    ，導致兩造間細故爭執擴大，過失相抵而得減輕損害賠償等
    語。然按民法第217 條第1 項規定：「損害之發生或擴大，
    被害人與有過失者，法院得減輕賠償金額，或免除之。」是
    就損害之發生或擴大，被害人具有過失，復與加害人之過失
    為共同原因，且被害人之過失與損害之發生或擴大具有相當
    因果關係，倘不具該等要件，殊難認被害人與有過失。經查
    ，被告曾以原告於前開時、地，徒手毆打被告而提告刑事傷
    害告訴，經檢察官提起公訴，由法院以上開刑事判決原告傷
    害無罪在案，此有上開刑事判決可證，可知，被告指稱本件
    因原告毆打被告一節，並無積極證據佐證，自礙難採認。則
    被告前開辯解，即屬無據。
㈢、原告依侵權行為損害賠償之法律關係，請求被告賠償其精神
    慰撫金，是否有理由暨所得請求之金額若干？
１、按因故意或過失，不法侵害他人之權利者，負損害賠償責任
    。不法侵害他人之身體、健康、名譽、自由、信用、隱私、
    貞操，或不法侵害其他人格法益而情節重大者，被害人雖非
    財產上之損害，亦得請求賠償相當之金額。民法第184 條第
    1 項、第195 條第1 項前段分別定有明文。承上所述，被告
    於前開時、地，對原告為上開公然侮辱之言詞，原告自得依
    民法第184 條第1 項前段、第195 條第1 項規定，請求被告
    賠償其非財產上之損害即精神慰撫金。
２、次按不法侵害他人之人格權，被害人受有非財產上損害，請
    求加害人賠償相當金額之慰撫金時，法院對於慰撫金之量定
    ，應斟酌實際加害情形、所造成之影響、精神上痛苦之程度
    、雙方之身分、地位、經濟狀況及其他各種情形，以核定相
    當之數額（最高法院47年台上字第1221號、51年台上字第22
    3 號、76年台上字第1908號判決意旨參照）。查原告係高中
    畢業，目前經營通訊行門市，且109 年度有股利憑單及薪資
    所得合計約92,587元，名下無其他財產；被告係二、三專肄
    業，須扶養2 名子女，109 年度有薪資所得合計153,968 元
    ，名下無其他財產等情，此據原告陳明在卷，並有兩造之戶
    籍查詢結果及稅務電子閘門財產所得調件明細表可證，是本
    院審酌兩造之身分、地位、財產狀況、被告侵害程度，及對
    原告精神上所造成之痛苦程度等一切情狀，認原告請求被告
    賠償非財產上之損害即精神慰撫金，以4 萬元為允當，原告
    逾此金額之請求，不能准許。
㈣、末按給付無確定期限者，債務人於債權人得請求給付時，經
    其催告而未為給付，自受催告時起，負遲延責任。其經債權
    人起訴而送達訴狀，或依督促程序送達支付命令，或為其他
    相類之行為者，與催告有同一之效力。遲延之債務，以支付
    金錢為標的者，債權人得請求依法定利率計算之遲延利息。
    應付利息之債務，其利率未經約定，亦無法律可據者，週年
    利率為百分之五，民法第229 條第2 項、第233 條第1 項前
    段及第203 條定有明文。經查，本件原告請求被告賠償損害
    ，係以支付金錢為標的，被告對原告所負之上開給付義務，
    固未經兩造特約而無確定清償期限或特定利率，然被告既於
    109 年9 月18日收受本件刑事附帶民事起訴書繕本之送達（
    見附民卷第9 頁），則原告請求被告給付自起訴狀繕本送達
    翌日即109 年9 月19日起至清償日止，按週年利率5%計算之
    利息，即屬有據。
四、綜上所述，原告主張被告於上開時、地，以上開言詞公然侮
    辱原告，侵害原告之名譽權，依侵權行為損害賠償之法律關
    係，請求被告給付其4 萬元，及自109 年9 月19日起至清償
    日止，按週年利率5%計算之利息等語，為有理由，應予准許
    ，逾此範圍之請求，為無理由，應予駁回。又按所命給付之
    金額或價額未逾50萬元之判決，法院應依職權宣告假執行，
    民事訴訟法第389 條第1 項第5 款定有明文，本件原告勝訴
    部分，因被告應給付之金額未逾50萬元，揆諸前開之規定，
    本院爰依職權宣告假執行，原告就該部分陳明願供擔保聲請
    宣告假執行，僅係促請法院上開職權宣告之發動，本院就此
    部分不另為准駁之諭知。至原告敗訴部分，因其訴業經駁回
    ，故該部分之假執行聲請已失所附麗，併予駁回。
五、本件事證已臻明確，至於兩造其餘之攻擊或防禦方法及所提
    出之證據，經本院斟酌後，認為均不足以影響本判決之結果
    ，自無一一詳予論駁之必要，併此敘明。
六、本件訴訟費用負擔之依據：民事訴訟法第79條。
中    華    民    國   110    年    10    月    22    日
                  民事第六庭    法  官  饒金鳳
以上正本，係照原本作成。
如對本判決上訴，須於判決送達後20日內向本院提出上訴狀。如
委任律師提起上訴者，應一併繳納上訴審裁判費。
中    華    民    國   110    年    10    月    22    日
                            書記官  賴麗莎